【裁判字號】    89,上訴,4217
【裁判日期】    891026
【裁判案由】    誣告等
【裁判全文】
臺灣高等法院刑事判決                          八十九年度上訴字第四二一七號
    上  訴  人  戊  ○
    即自 訴 人
    被      告  丁  ○
                丙  ○
                乙○○
                甲○○
右列上訴人自訴被告誣告等罪案件，不服臺灣臺北地方法院八十九年度自字第四八三
號，中華民國八十九年十月廿六日第一審判決，提起上訴，本院判決如左：
    主  文
上訴駁回。
    理  由
一自訴要旨：
  上訴人第一審提起自訴指稱：(一)被告乙○○、丁○於民國七十三、七十四年間，共
  同將案外人許君武、許陳韻篁夫婦贈與上訴人價值新臺幣（下同）三百萬元之萬能
  工專股權悉予侵吞入己，屢經向乙○○及其子女即被告丙○、丁○催討，均虛與委
  蛇拖欠不還，被告丁○、丙○、乙○○實涉有共同侵占罪嫌、被告乙○○另涉有偽
  造文書罪嫌。(二)上訴人與被告乙○○間因萬能工專股權所涉爭執與被告丙○、丁○
  本無關係，丁○、丙○於七十一年至七十五年間非但無端插手其事，並與乙○○隱
  瞞侵占股權上情，向法院、警察謊稱並無其事，三人併涉詐欺罪嫌。(三)被告甲○○
  於七十五年一月間，捏造上訴人於當月廿四日、廿五日在臺北市○○○路○段以恐
  嚇向乙○○、丁○、丙○勒索三百萬元之事實而誣告上訴人犯罪，涉有誣告及偽證
  罪嫌。
二本院之判斷：
(一)刑事訴訟法第三百二十三條第一項規定：同一案件經檢察官依同法第二百二十八條
  規定開始偵查以後，不得提起自訴。本件上訴人先前已向臺灣臺北地方法院檢察署
  告訴被告乙○○、丁○於七十三、四年間共同侵占上訴人受許君武夫婦贈與價值三
  百萬元之萬能工專股權，屢經向彼二人與被告丙  ○催討無著，指乙○○等人分別
  涉有侵占、偽造文書等罪嫌，另向臺灣桃園地方法院檢察署就同一事實申告被告丙
  ○涉嫌犯罪，經檢察官分別於八十八年五月十七日（乙○○、丁○部分）、十月廿
  九日（丙○部分）處分不起訴，其經檢察官偵查之事項，與本案自訴乙○○、丁○
  、丙○之偽造文書及侵占部分之事實相同，自屬同一案件。至於上訴人自訴被告甲
  ○○涉嫌誣告部分，先前亦經上訴人就相同事實向臺灣臺北地方法院檢察署提出告
  訴，經檢察官於八十八年十月廿九日處分不起訴。以上情形，有臺灣臺北地方法院
  檢察署檢察官八十八年度偵字第一六八七九號、臺灣桃園地方法院檢察署檢察官八
  十八年度偵字第七二四○號不起訴處分書在卷可查。所訴被告甲○○涉嫌偽證部分
  ，屬於侵害國家司法正確性之事項，並非直接侵害他人法益之罪名，依其性質亦不
  得提起自訴（參照最高法院二十六年渝上字第八九三號判例）。原審因而認為上訴
  人就不得自訴之事項提起自訴，依據刑事訴訟法第三百三十四條、第三百四十三條
  、第三百零七條不經言詞辯論判決上述部分自訴不受理，於法並無違誤。
(二)關於上訴人自訴被告乙○○、丁○、丙○涉嫌詐欺部分，無非以被告乙○○等三人
  於七十一年至七十五年間在訴訟上隱瞞前述侵占股權之事實為其論據。原審因刑法
  第三百三十九條之詐欺罪法定最重本刑為有期徒刑五年，其追訴權時效依同法第八
  十條第二款為十年，自上訴人所主張七十五年犯罪完成時起，算至本案八十九年五
  月廿三日提起自訴時止，追訴權時效業已完成，遂依刑事訴訟法第三百四十三條、
  第三百零二條第二款、第三百零七條規定，就此部分不經言詞辯論逕予判決免訴，
  適用法則亦無不當。
(三)自訴人除具狀空言聲明不服之外，並未具體指摘原審判斷究竟有何錯誤。而原判決
  諭知不受理及免訴，適用法律並無違誤，已如前述，自應維持。上訴為無理由，應
  不經言詞辯論，逕予駁回。
三依刑事訴訟法第三百六十八條、第三百七十二條，判決如主文。
中    華    民    國      八十九      年      十二      月     十三     日
                              臺灣高等法院刑事第廿三庭
                                  審判長法  官  劉  靜  嫻
                                        法  官  吳      燦
                                        法  官  林  勤  綱
右正本證明與原本無異。
如不服本判決應於收受送達後十日內向本院提出上訴書狀，其未敘述上訴之理由者並
得於提起上訴後十日內向本院補提理由書（均須按他造當事人之人數附繕本）。
                                        書記官  鐘  麗  芳
中    華    民    國      八十九      年      十二      月    十四      日


司法院資訊處製作；財團法人民間司法改革基金會備份。
